<!DOCTYPE html>
<html lang="ja">
    <head>
        <meta charset="utf-8">
        <meta name="viewport" content="width=device-width, initial-scale=1">
        <title>カタパイ語 (katapali katapayile)</title>
        <link rel="stylesheet" href="https://cdn.jsdelivr.net/npm/purecss@2.1.0/build/pure-min.css" integrity="sha384-yHIFVG6ClnONEA5yB5DJXfW2/KC173DIQrYoZMEtBvGzmf0PKiGyNEqe9N6BNDBH" crossorigin="anonymous">
        <link rel="stylesheet" href="https://cdn.jsdelivr.net/npm/purecss@2.1.0/build/menus-min.css">
        <link rel="stylesheet" href="https://cdn.jsdelivr.net/npm/purecss@2.1.0/build/base-min.css">
        <link href = " https://unpkg.com/sanitize.css " rel = " stylesheet "/>
        <link rel="stylesheet" href="../css/styles.css">
        <link rel="stylesheet" href="../css/font.css">
    </head>
    <body>
        <div id="layout">
            <a href="#menu" id="menuLink" class="menu-link">
                <span></span>
            </a>
            
            <div id="menu">
                <div class="pure-menu">
                    <a class="pure-menu-heading" href="../index.html">
                        <p>カタパイ語</p>
                    </a>
                    <ul class="pure-menu-list">
                        <li class="pure-menu-item"><a href="../index.html" class="pure-menu-link">ホーム</a></li>
                        <li class="pure-menu-item"><a href="philosophy.html" class="pure-menu-link">設計思想</a></li>
                        <li class="pure-menu-item"><a href="grammar.html" class="pure-menu-link pure-menu-selected">カタパイ語文法</a></li>
                        <li class="pure-menu-item"><a href="corpus.html" class="pure-menu-link">カタパイ語例文集</a></li>
                        <li class="pure-menu-item"><a href="lessons.html" class="pure-menu-link">カタパイ語講座</a></li>
                        <li class="pure-menu-item"><a href="https://frecafloros.github.io/katapayi_dict/" class="pure-menu-link">カタパイ語辞典</a></li>
                        <li class="pure-menu-item"><a href="diary.html" class="pure-menu-link">雑記</a></li>
                    </ul>
                </div>
            </div>

            <div id="main">
                <div class="header">
                    <h1>文法</h1>
                    <h2 class="kaei-rom">lamali</h2>
                </div>

                <div class="content">
                    <p>現行文法は ver.0.51 (2024-03-24)。</p>
                    <br>
                    <h2>1. 音韻論</h2>
                    <h3>1.1 音素</h3>
                    <p>
                        カタパイ語の各音素は<b>子音(consonants)</b>・<b>母音(vowel)</b>から構成される。
                    </p>
                    <p>
                        カタパイ語では独自のアブギダ「<b>花影（かえい）文字</b>」を使用する。また、ラテン文字またはキリル文字での転写も用いられる。ラテン字転写で使う文字は以下の通り。
                        <ul>
                            <li>母音：a, e, i, o, u</li>
                            <li>子音：p, t, k, f, s, h, c, m, n, q, r, l, y, w, x, pw, mw, ny</li>
                        </ul>                                               
                    </p>
                    <h4>1.1.1 母音</h4>
                    <p>
                        カタパイ語で用いられる母音は以下の5つ。
                        <table class="pure-table pure-table-horizontal">
                            <thead>
                                <tr>
                                    <th>花影文字</th>
                                    <th>ラテン文字</th>
                                    <th>キリル文字</th>
                                    <th>標準音価</th>
                                    <th>読み</th>
                                </tr>
                            </thead>
                            <tbody>
                                <tr>
                                    <td><span class="kaei-rom">a</span></td>
                                    <td>a</td>
                                    <td>а</td>
                                    <td>[a]</td>
                                    <td>あ</td>
                                </tr>
                                <tr>
                                    <td><span class="kaei-rom">e</span></td>
                                    <td>e</td>
                                    <td>е</td>
                                    <td>[e]</td>
                                    <td>え</td>
                                </tr>
                                <tr>
                                    <td><span class="kaei-rom">i</span></td>
                                    <td>i</td>
                                    <td>и</td>
                                    <td>[i]</td>
                                    <td>い</td>
                                </tr>
                                <tr>
                                    <td><span class="kaei-rom">o</span></td>
                                    <td>o</td>
                                    <td>о</td>
                                    <td>[o]</td>
                                    <td>お</td>
                                </tr>
                                <tr>
                                    <td><span class="kaei-rom">u</span></td>
                                    <td>u</td>
                                    <td>у</td>
                                    <td>[u]</td>
                                    <td>う</td>
                                </tr>
                            </tbody>
                        </table>
                    </p>
                    <h4>1.1.2 子音</h4>
                    <p>
                        カタパイ語で用いられる子音は以下の18個。
                        <table class="pure-table pure-table-horizontal">
                            <thead>
                                <tr>
                                    <th>花影文字</th>
                                    <th>ラテン文字</th>
                                    <th>キリル文字</th>
                                    <th>標準音価</th>
                                    <th>読み</th>
                                </tr>
                            </thead>
                            <tbody>
                                <tr>
                                    <td><span class="kaei-rom">p</span></td>
                                    <td>p</td>
                                    <td>п</td>
                                    <td>[p]</td>
                                    <td>ぱ行</td>
                                </tr>
                                <tr>
                                    <td><span class="kaei-rom">t</span></td>
                                    <td>t</td>
                                    <td>т</td>
                                    <td>[t]</td>
                                    <td>た行</td>
                                </tr>
                                <tr>
                                    <td><span class="kaei-rom">k</span></td>
                                    <td>k</td>
                                    <td>к</td>
                                    <td>[k]</td>
                                    <td>か行</td>
                                </tr>
                                <tr>
                                    <td><span class="kaei-rom">f</span></td>
                                    <td>f</td>
                                    <td>ф</td>
                                    <td>[f]</td>
                                    <td>ふぁ行</td>
                                </tr>
                                <tr>
                                    <td><span class="kaei-rom">s</span></td>
                                    <td>s</td>
                                    <td>с</td>
                                    <td>[s]</td>
                                    <td>さ行</td>
                                </tr>
                                <tr>
                                    <td><span class="kaei-rom">h</span></td>
                                    <td>h</td>
                                    <td>х</td>
                                    <td>[h]</td>
                                    <td>は行</td>
                                </tr>
                                <tr>
                                    <td><span class="kaei-rom">c</span></td>
                                    <td>c</td>
                                    <td>ц</td>
                                    <td>[ts]</td>
                                    <td>つぁ行</td>
                                </tr>
                                <tr>
                                    <td><span class="kaei-rom">m</span></td>
                                    <td>m</td>
                                    <td>м</td>
                                    <td>[m]</td>
                                    <td>ま行</td>
                                </tr>
                                <tr>
                                    <td><span class="kaei-rom">n</span></td>
                                    <td>n</td>
                                    <td>н</td>
                                    <td>[n]</td>
                                    <td>な行</td>
                                </tr>
                                <tr>
                                    <td><span class="kaei-rom">g</span></td>
                                    <td>g</td>
                                    <td>г</td>
                                    <td>[ŋ]</td>
                                    <td>か゚行</td>
                                </tr>
                                <tr>
                                    <td><span class="kaei-rom">r</span></td>
                                    <td>r</td>
                                    <td>р</td>
                                    <td>[r]</td>
                                    <td>ら行</td>
                                </tr>
                                <tr>
                                    <td><span class="kaei-rom">l</span></td>
                                    <td>l</td>
                                    <td>л</td>
                                    <td>[l]</td>
                                    <td>ら行</td>
                                </tr>
                                <tr>
                                    <td><span class="kaei-rom">y</span></td>
                                    <td>y</td>
                                    <td>й</td>
                                    <td>[j]</td>
                                    <td>や行</td>
                                </tr>
                                <tr>
                                    <td><span class="kaei-rom">w</span></td>
                                    <td>w</td>
                                    <td>в</td>
                                    <td>[w]</td>
                                    <td>わ行</td>
                                </tr>
                                <tr>
                                    <td><span class="kaei-rom">x</span></td>
                                    <td>x</td>
                                    <td>ш</td>
                                    <td>[ʃ]</td>
                                    <td>しゃ行</td>
                                </tr>
                                <tr>
                                    <td><span class="kaei-rom">pw</span></td>
                                    <td>pw</td>
                                    <td></td>
                                    <td>[pʷ]</td>
                                    <td>ぷゎ行</td>
                                </tr>
                                <tr>
                                    <td><span class="kaei-rom">mw</span></td>
                                    <td>mw</td>
                                    <td></td>
                                    <td>[mʷ]</td>
                                    <td>むゎ行</td>
                                </tr>
                                <tr>
                                    <td><span class="kaei-rom">ny</span></td>
                                    <td>ny</td>
                                    <td></td>
                                    <td>[ɲ]</td>
                                    <td>にゃ行</td>
                                </tr>
                            </tbody>
                        </table>
                    </p>
                    <h3>1.2 文字</h3>
                    <p>
                        カタパイ語は通常「<b>花影文字</b>」で表記される。
                        花影文字は18種の字母（＋無子音字母）からなる音節文字である。
                        母音記号がない場合は、母音 a が伴っているものとして読まれる。
                        他の母音（e i o u）を伴わせたい場合は、母音記号を付加することで示す。
                        また、無母音記号を加えると子音単体としての音を表すことができる。
                    </p>
                    <div class="vscroll">
                        <table class="pure-table pure-table-horizontal">
                            <tbody>
                                <tr>
                                    <th></th>
                                    <th>∅</th>
                                    <th>p</th>
                                    <th>t</th>
                                    <th>k</th>
                                    <th>f</th>
                                    <th>s</th>
                                    <th>h</th>
                                    <th>c</th>
                                    <th>m</th>
                                    <th>n</th>
                                    <th>g</th>
                                    <th>r</th>
                                    <th>l</th>
                                    <th>y</th>
                                    <th>w</th>
                                    <th>x</th>
                                    <th>pw</th>
                                    <th>mw</th>
                                    <th>ny</th>
                                </tr>
                                <tr class="kaei-rom">
                                    <th>∅</th>
                                    <td>q</td>
                                    <td>p</td>
                                    <td>t</td>
                                    <td>k</td>
                                    <td>f</td>
                                    <td>s</td>
                                    <td>h</td>
                                    <td>c</td>
                                    <td>m</td>
                                    <td>n</td>
                                    <td>g</td>
                                    <td>r</td>
                                    <td>l</td>
                                    <td>y</td>
                                    <td>w</td>
                                    <td>x</td>
                                    <td>pw</td>
                                    <td>mw</td>
                                    <td>ny</td>
                                </tr>
                                <tr class="kaei-rom">
                                    <th><font face="sans-serif">a</font></th>
                                    <td>a</td>
                                    <td>pa</td>
                                    <td>ta</td>
                                    <td>ka</td>
                                    <td>fa</td>
                                    <td>sa</td>
                                    <td>ha</td>
                                    <td>ca</td>
                                    <td>ma</td>
                                    <td>na</td>
                                    <td>ga</td>
                                    <td>ra</td>
                                    <td>la</td>
                                    <td>ya</td>
                                    <td>wa</td>
                                    <td>xa</td>
                                    <td>pwa</td>
                                    <td>mwa</td>
                                    <td>nya</td>
                                </tr>
                                <tr class="kaei-rom">
                                    <th><font face="sans-serif">e</font></th>
                                    <td>e</td>
                                    <td>pe</td>
                                    <td>te</td>
                                    <td>ke</td>
                                    <td>fe</td>
                                    <td>se</td>
                                    <td>he</td>
                                    <td>ce</td>
                                    <td>me</td>
                                    <td>ne</td>
                                    <td>ge</td>
                                    <td>re</td>
                                    <td>le</td>
                                    <td>ye</td>
                                    <td>we</td>
                                    <td>xe</td>
                                    <td>pwe</td>
                                    <td>mwe</td>
                                    <td>nye</td>
                                </tr>
                                <tr class="kaei-rom">
                                    <th><font face="sans-serif">i</font></th>
                                    <td>i</td>
                                    <td>pi</td>
                                    <td>ti</td>
                                    <td>ki</td>
                                    <td>fi</td>
                                    <td>si</td>
                                    <td>hi</td>
                                    <td>ci</td>
                                    <td>mi</td>
                                    <td>ni</td>
                                    <td>gi</td>
                                    <td>ri</td>
                                    <td>li</td>
                                    <td>yi</td>
                                    <td>wi</td>
                                    <td>xi</td>
                                    <td>pwi</td>
                                    <td>mwi</td>
                                    <td>nyi</td>
                                </tr>
                                <tr class="kaei-rom">
                                    <th><font face="sans-serif">o</font></th>
                                    <td>o</td>
                                    <td>po</td>
                                    <td>to</td>
                                    <td>ko</td>
                                    <td>fo</td>
                                    <td>so</td>
                                    <td>ho</td>
                                    <td>co</td>
                                    <td>mo</td>
                                    <td>no</td>
                                    <td>go</td>
                                    <td>ro</td>
                                    <td>lo</td>
                                    <td>yo</td>
                                    <td>wo</td>
                                    <td>xo</td>
                                    <td>pwo</td>
                                    <td>mwo</td>
                                    <td>nyo</td>
                                </tr>
                                <tr class="kaei-rom">
                                    <th><font face="sans-serif">u</font></th>
                                    <td>u</td>
                                    <td>pu</td>
                                    <td>tu</td>
                                    <td>ku</td>
                                    <td>fu</td>
                                    <td>su</td>
                                    <td>hu</td>
                                    <td>cu</td>
                                    <td>mu</td>
                                    <td>nu</td>
                                    <td>gu</td>
                                    <td>ru</td>
                                    <td>lu</td>
                                    <td>yu</td>
                                    <td>wu</td>
                                    <td>xu</td>
                                    <td>pwu</td>
                                    <td>mwu</td>
                                    <td>nyu</td>
                                </tr>
                            </tbody>
                        </table>
                    </div>
                    <h3>1.3 音節</h4>
                    <p>
                        V、CV、CVC（稀）の3パターン。
                    </p>
                    <h4>1.3.1 n-y融合</h4>
                    <p>
                        n y の並びが語に含まれる場合は、ny という一つの子音として扱われる。
                        綴りの上でも <span class="kaei-rom">ny</span> のように表記され、[ɲ]のように発音される。
                    </p>
                    <h3>1.4 アクセント</h3>
                    <p>アクセントによる語の弁別は行わない。</p>
                    <br>
                    <h2>2. 形態論</h2>
                    <h3>2.1 品詞分類</h3>
                    <p>品詞は以下の6種類がある：</p>
                    <ul>
                        <li><b>名詞</b> noun</li>
                        <li><b>動詞</b> verb</li>
                        <li><b>形容詞</b> adjective</li>
                        <li><b>副詞</b> adverb</li>
                        <li><b>接続詞</b> conjugation</li>
                        <li><b>心態詞</b> attitudinal</li>
                    </ul>
                    <p>このうち、名詞・動詞・形容詞・副詞は<b>可換詞</b>、接続詞・心態詞は<b>機能詞</b>に分類される。</p>
                    <h4>2.1.1 可換詞</h4>
                    <p>
                        カタパイ語の品詞のうち、<b>名詞</b>・<b>動詞</b>・<b>形容詞</b>・<b>副詞</b>の4つは<b>可換詞</b>である。
                        これらは相互に、かつ自由に品詞転換が可能。各品詞の語尾は概ね、
                        名詞：<b><span class="kaei-rom">-i</span></b> (-i) 、
                        動詞：<b><span class="kaei-rom">-a</span></b> (-a) 、
                        形容詞：<b><span class="kaei-rom">-e</span></b> (-e) 、
                        副詞：<b><span class="kaei-rom">-u</span></b> (-u) または<b><span class="kaei-rom">-o</span></b> (-o) 
                        で、語尾によって品詞を判別することができる。
                        通常、名詞語尾<span class="kaei-rom">-i</span> (-i) は、題目、名詞句（無述語文）、呼応の表現に必須で、格変化をする際には辞書形が用いられる。
                    </p>
                    <p>
                        <table class="pure-table pure-table-horizontal">
                            <thead>
                                <tr>
                                    <th>品詞語尾</th>
                                    <th></th>
                                    <th>品詞</th>
                                </tr>
                            </thead>
                            <tbody>
                                <tr>
                                    <td class="kaei-rom">-i</td>
                                    <td>-i</td>
                                    <td>名詞</td>
                                </tr>
                                <tr>
                                    <td class="kaei-rom">-a</td>
                                    <td>-a</td>
                                    <td>動詞</td>
                                </tr>
                                <tr>
                                    <td class="kaei-rom">-e</td>
                                    <td>-e</td>
                                    <td>形容詞</td>
                                </tr>
                                <tr>
                                    <td class="kaei-rom">-u</td>
                                    <td>-u</td>
                                    <td>副詞</td>
                                </tr>
                            </tbody>
                        </table>
                    </p>
                    <h4>2.1.2 機能詞</h4>
                    <p>
                        接続詞・心態詞の2つは<b>機能詞</b>である。
                        可換詞とは違い品詞転換は出来ず、接続詞なら接続表現、心態詞なら心態表現、のように、これらは文中の機能が固定されている。
                    </p>
                    <h3>2.2 可換詞の語形変化</h3>
                    <p>
                        可換詞の活用の形は辞書形の語尾に従ってI型～VII型の7種類に分けられ、それぞれに変化のパターンが存在する。
                    </p>
                    <p>
                        7種の語幹には、それぞれ以下のような特徴がある：
                    </p>
                    <ul>
                        <li>I型：a幹</li>
                        <li>II型：e幹</li>
                        <li>III型：i幹</li>
                        <li>IV型：o幹</li>
                        <li>V型：u幹</li>
                        <li>VI型：連母音幹</li>
                        <li>VII型：子音幹（固有語では-n, -yのみ）</li>
                    </ul>
                    <p>
                        <table class="pure-table pure-table-horizontal">
                            <thead>
                                <tr>
                                    <th>型</th>
                                    <th>辞書形</th>
                                    <th>動詞形</th>
                                    <th>形容詞形</th>
                                    <th>副詞形</th>
                                    <th>名詞形</th>
                                </tr>
                            </thead>
                            <tbody>
                                <tr>
                                    <td>I</td>
                                    <td><span class="kaei-rom">-a</span> (-a)</td>
                                    <td><span class="kaei-rom">-aa</span> (-aa)</td>
                                    <td><span class="kaei-rom">-ae</span> (-ae)</td>
                                    <td><span class="kaei-rom">-au</span> (-au)</td>
                                    <td><span class="kaei-rom">-ai</span> (-ai)</td>
                                </tr>
                                <tr>
                                    <td>II</td>
                                    <td><span class="kaei-rom">-e</span> (-e)</td>
                                    <td><span class="kaei-rom">-a</span> (-a)</td>
                                    <td><span class="kaei-rom">-ee</span> (-ee)</td>
                                    <td><span class="kaei-rom">-o</span> (-o)</td>
                                    <td><span class="kaei-rom">-i</span> (-i)</td>
                                </tr>
                                <tr>
                                    <td>III</td>
                                    <td><span class="kaei-rom">-i</span> (-i)</td>
                                    <td><span class="kaei-rom">-ia</span> (-ia)</td>
                                    <td><span class="kaei-rom">-ee</span> (-ee)</td>
                                    <td><span class="kaei-rom">-iu</span> (-iu)</td>
                                    <td><span class="kaei-rom">-ii</span> (-ii)</td>
                                </tr>
                                <tr>
                                    <td>IV</td>
                                    <td><span class="kaei-rom">-o</span> (-o)</td>
                                    <td><span class="kaei-rom">-uwa</span> (-uwa)</td>
                                    <td><span class="kaei-rom">-uwe</span> (-uwe)</td>
                                    <td><span class="kaei-rom">-o</span> (-o)</td>
                                    <td><span class="kaei-rom">-i</span> (-i)</td>
                                </tr>
                                <tr>
                                    <td>V</td>
                                    <td><span class="kaei-rom">-o</span> (-u)</td>
                                    <td><span class="kaei-rom">-uwa</span> (-uwa)</td>
                                    <td><span class="kaei-rom">-uwe</span> (-uwe)</td>
                                    <td><span class="kaei-rom">-uu</span> (-uu)</td>
                                    <td><span class="kaei-rom">-i</span> (-i)</td>
                                </tr>
                                <tr>
                                    <td>VI</td>
                                    <td><span class="kaei-rom">-</span> (-)</td>
                                    <td><span class="kaei-rom">-la</span> (-la)</td>
                                    <td><span class="kaei-rom">-le</span> (-le)</td>
                                    <td><span class="kaei-rom">-lu</span> (-lu)</td>
                                    <td><span class="kaei-rom">-li</span> (-li)</td>
                                </tr>
                                <tr>
                                    <td>VII-n</td>
                                    <td><span class="kaei-rom">-n</span> (-n)</td>
                                    <td><span class="kaei-rom">-nna</span> (-nna)</td>
                                    <td><span class="kaei-rom">-nne</span> (-nne)</td>
                                    <td><span class="kaei-rom">-nnu</span> (-nnu)</td>
                                    <td><span class="kaei-rom">-nni</span> (-nni)</td>
                                </tr>
                                <tr>
                                    <td>VII-y</td>
                                    <td><span class="kaei-rom">-y</span> (-y)</td>
                                    <td><span class="kaei-rom">-yya</span> (-yya)</td>
                                    <td><span class="kaei-rom">-yye</span> (-yye)</td>
                                    <td><span class="kaei-rom">-yyu</span> (-yyu)</td>
                                    <td><span class="kaei-rom">-yyi</span> (-yyi)</td>
                                </tr>
                            </tbody>
                        </table>
                    </p>
                    <h4>2.2.1 I型可換詞（a幹）</h4>
                    <p>I型可換詞は辞書形語尾が <span class="kaei-rom">-a</span> (-a)の母音で終わる。</p>
                    <table class="pure-table">
                        <thead>
                            <tr>
                                <th></th>
                                <th>言語</th>
                                <th>暖かい</th>
                                <th>ある</th>
                            </tr>
                        </thead>
                        <tbody>
                            <tr>
                                <td>辞書形</td>
                                <td class="kaei-rom">katapa</td>
                                <td class="kaei-rom">rara</td>
                                <td class="kaei-rom">mega</td>
                            </tr>
                            <tr>
                                <td>動詞幹</td>
                                <td class="kaei-rom">katapaa</td>
                                <td class="kaei-rom">raraa</td>
                                <td class="kaei-rom">megaa</td>
                            </tr>
                            <tr>
                                <td>形容詞幹</td>
                                <td class="kaei-rom">katapae</td>
                                <td class="kaei-rom">rarae</td>
                                <td class="kaei-rom">megae</td>
                            </tr>
                            <tr>
                                <td>副詞幹</td>
                                <td class="kaei-rom">katapau</td>
                                <td class="kaei-rom">rarau</td>
                                <td class="kaei-rom">megau</td>
                            </tr>
                            <tr>
                                <td>名詞幹</td>
                                <td class="kaei-rom">katapai</td>
                                <td class="kaei-rom">rarai</td>
                                <td class="kaei-rom">megai</td>
                            </tr>
                        </tbody>
                    </table>
                    <h4>2.2.2 II型可換詞（e幹）</h4>
                    <p>II型可換詞は辞書形語尾が <span class="kaei-rom">-e</span> (-e)の母音で終わる。</p>
                    <table class="pure-table">
                        <thead>
                            <tr>
                                <th></th>
                                <th>仲間</th>
                                <th>良い</th>
                                <th>泳ぐ</th>
                            </tr>
                        </thead>
                        <tbody>
                            <tr>
                                <td>辞書形</td>
                                <td class="kaei-rom">tare</td>
                                <td class="kaei-rom">lele</td>
                                <td class="kaei-rom">afe</td>
                            </tr>
                            <tr>
                                <td>動詞幹</td>
                                <td class="kaei-rom">tara</td>
                                <td class="kaei-rom">lela</td>
                                <td class="kaei-rom">afa</td>
                            </tr>
                            <tr>
                                <td>形容詞幹</td>
                                <td class="kaei-rom">taree</td>
                                <td class="kaei-rom">lelee</td>
                                <td class="kaei-rom">afee</td>
                            </tr>
                            <tr>
                                <td>副詞幹</td>
                                <td class="kaei-rom">taro</td>
                                <td class="kaei-rom">lelo</td>
                                <td class="kaei-rom">afo</td>
                            </tr>
                            <tr>
                                <td>名詞幹</td>
                                <td class="kaei-rom">tari</td>
                                <td class="kaei-rom">leli</td>
                                <td class="kaei-rom">afi</td>
                            </tr>
                        </tbody>
                    </table>
                    <h4>2.2.3 III型可換詞（i幹）</h4>
                    <p>III型可換詞は辞書形語尾が <span class="kaei-rom">-i</span> (-i)の母音で終わる。</p>
                    <table class="pure-table">
                        <thead>
                            <tr>
                                <th></th>
                                <th>子</th>
                                <th>熱い</th>
                                <th>砕く</th>
                            </tr>
                        </thead>
                        <tbody>
                            <tr>
                                <td>辞書形</td>
                                <td class="kaei-rom">tari</td>
                                <td class="kaei-rom">pweci</td>
                                <td class="kaei-rom">ripi</td>
                            </tr>
                            <tr>
                                <td>動詞幹</td>
                                <td class="kaei-rom">taria</td>
                                <td class="kaei-rom">pwecia</td>
                                <td class="kaei-rom">ripia</td>
                            </tr>
                            <tr>
                                <td>形容詞幹</td>
                                <td class="kaei-rom">taree</td>
                                <td class="kaei-rom">pwecee</td>
                                <td class="kaei-rom">ripee</td>
                            </tr>
                            <tr>
                                <td>副詞幹</td>
                                <td class="kaei-rom">tariu</td>
                                <td class="kaei-rom">pweciu</td>
                                <td class="kaei-rom">ripiu</td>
                            </tr>
                            <tr>
                                <td>名詞幹</td>
                                <td class="kaei-rom">tarii</td>
                                <td class="kaei-rom">pwecii</td>
                                <td class="kaei-rom">ripii</td>
                            </tr>
                        </tbody>
                    </table>
                    <h4>2.2.4 IV型可換詞（o幹）</h4>
                    <p>IV型可換詞は辞書形語尾が <span class="kaei-rom">-o</span> (-o)の母音で終わる。</p>
                    <table class="pure-table">
                        <thead>
                            <tr>
                                <th></th>
                                <th>歌</th>
                                <th>丸い</th>
                                <th>座る</th>
                            </tr>
                        </thead>
                        <tbody>
                            <tr>
                                <td>辞書形</td>
                                <td class="kaei-rom">goro</td>
                                <td class="kaei-rom">pwono</td>
                                <td class="kaei-rom">maaso</td>
                            </tr>
                            <tr>
                                <td>動詞幹</td>
                                <td class="kaei-rom">goruwa</td>
                                <td class="kaei-rom">pwonuwa</td>
                                <td class="kaei-rom">maasuwa</td>
                            </tr>
                            <tr>
                                <td>形容詞幹</td>
                                <td class="kaei-rom">goruwe</td>
                                <td class="kaei-rom">pwonuwe</td>
                                <td class="kaei-rom">maasuwe</td>
                            </tr>
                            <tr>
                                <td>副詞幹</td>
                                <td class="kaei-rom">goro</td>
                                <td class="kaei-rom">pwono</td>
                                <td class="kaei-rom">maaso</td>
                            </tr>
                            <tr>
                                <td>名詞幹</td>
                                <td class="kaei-rom">gori</td>
                                <td class="kaei-rom">pwoni</td>
                                <td class="kaei-rom">maasi</td>
                            </tr>
                        </tbody>
                    </table>
                    <h4>2.2.5 V型可換詞（u幹）</h4>
                    <p>V型可換詞は辞書形語尾が <span class="kaei-rom">-u</span> (-u)の母音で終わる。</p>
                    <table class="pure-table">
                        <thead>
                            <tr>
                                <th></th>
                                <th>柱</th>
                                <th>満ちた</th>
                                <th>消える</th>
                            </tr>
                        </thead>
                        <tbody>
                            <tr>
                                <td>辞書形</td>
                                <td class="kaei-rom">kayu</td>
                                <td class="kaei-rom">wawu</td>
                                <td class="kaei-rom">kunu</td>
                            </tr>
                            <tr>
                                <td>動詞幹</td>
                                <td class="kaei-rom">kayuwa</td>
                                <td class="kaei-rom">wawuwa</td>
                                <td class="kaei-rom">kunuwa</td>
                            </tr>
                            <tr>
                                <td>形容詞幹</td>
                                <td class="kaei-rom">kayuwe</td>
                                <td class="kaei-rom">wawuwe</td>
                                <td class="kaei-rom">kunuwe</td>
                            </tr>
                            <tr>
                                <td>副詞幹</td>
                                <td class="kaei-rom">kayuu</td>
                                <td class="kaei-rom">wawuu</td>
                                <td class="kaei-rom">kunuu</td>
                            </tr>
                            <tr>
                                <td>名詞幹</td>
                                <td class="kaei-rom">kayi</td>
                                <td class="kaei-rom">wawi</td>
                                <td class="kaei-rom">kuni</td>
                            </tr>
                        </tbody>
                    </table>
                    <h4>2.2.6 VI型可換詞（連母音幹）</h4>
                    <p>VI型可換詞は辞書形語末が2連続以上の母音で終わる。</p>
                    <table class="pure-table">
                        <thead>
                            <tr>
                                <th></th>
                                <th>虹</th>
                                <th>硬い</th>
                                <th>占う</th>
                            </tr>
                        </thead>
                        <tbody>
                            <tr>
                                <td>辞書形</td>
                                <td class="kaei-rom">yaa</td>
                                <td class="kaei-rom">matoa</td>
                                <td class="kaei-rom">pwee</td>
                            </tr>
                            <tr>
                                <td>動詞幹</td>
                                <td class="kaei-rom">yaala</td>
                                <td class="kaei-rom">matoala</td>
                                <td class="kaei-rom">pweela</td>
                            </tr>
                            <tr>
                                <td>形容詞幹</td>
                                <td class="kaei-rom">yaale</td>
                                <td class="kaei-rom">matoale</td>
                                <td class="kaei-rom">pweele</td>
                            </tr>
                            <tr>
                                <td>副詞幹</td>
                                <td class="kaei-rom">yaalu</td>
                                <td class="kaei-rom">matoalu</td>
                                <td class="kaei-rom">pweelu</td>
                            </tr>
                            <tr>
                                <td>名詞幹</td>
                                <td class="kaei-rom">yaali</td>
                                <td class="kaei-rom">matoali</td>
                                <td class="kaei-rom">pweeli</td>
                            </tr>
                        </tbody>
                    </table>
                    <h4>2.2.7 VII型可換詞（子音幹）</h4>
                    <p>
                        -n で終わる可換詞（tuman、kan、hin、man、pwon）、格抱合によって生成された -y で終わる可換詞、子音で終わる外来語はVII型の変化をする。
                    </p>
                    <table class="pure-table">
                        <thead>
                            <tr>
                                <th></th>
                                <th>生き物</th>
                                <th>食べ物</th>
                                <th>日本</th>
                            </tr>
                        </thead>
                        <tbody>
                            <tr>
                                <td>辞書形</td>
                                <td class="kaei-rom">man</td>
                                <td class="kaei-rom">kagisey</td>
                                <td class="kaei-rom">nihon</td>
                            </tr>
                            <tr>
                                <td>動詞幹</td>
                                <td class="kaei-rom">manna</td>
                                <td class="kaei-rom">kagiseyya</td>
                                <td class="kaei-rom">nihonna</td>
                            </tr>
                            <tr>
                                <td>形容詞幹</td>
                                <td class="kaei-rom">manne</td>
                                <td class="kaei-rom">kagiseyye</td>
                                <td class="kaei-rom">nihonne</td>
                            </tr>
                            <tr>
                                <td>副詞幹</td>
                                <td class="kaei-rom">mannu</td>
                                <td class="kaei-rom">kagiseyyu</td>
                                <td class="kaei-rom">nihonnu</td>
                            </tr>
                            <tr>
                                <td>名詞幹</td>
                                <td class="kaei-rom">manni</td>
                                <td class="kaei-rom">kagiseyyi</td>
                                <td class="kaei-rom">nihonni</td>
                            </tr>
                        </tbody>
                    </table>
                    <h3>2.3 名詞の格</h3>
                    <p>
                        カタパイ語の名詞は、<b>生格(genitive)</b>・<b>殺格(necative)</b>・<b>与格(dative)</b>・<b>奪格(ablative)</b>の4つ。<br>
                        それぞれ辞書形に格接辞<span class="kaei-rom">-nin</span> (-nin)、<span class="kaei-rom">-se</span> (-se)、<span class="kaei-rom">-yo</span> (-yo)、<span class="kaei-rom">-ten</span> (-ten) を繋げて用いる。語末が格語尾であるものは名詞扱いになる。
                        これらの格は、概ね次のような意味を表す。
                    </p>
                    <p>
                        <table class="pure-table pure-table-horizontal">
                            <thead>
                                <tr>
                                    <th>格接辞</th>
                                    <th></th>
                                    <th>格</th>
                                    <th>意味</th>
                                </tr>
                            </thead>
                            <tbody>
                                <tr>
                                    <td class="kaei-rom">-nin</td>
                                    <td>-nin</td>
                                    <td>生格</td>
                                    <td>〜は生まれる</td>
                                </tr>
                                <tr>
                                    <td class="kaei-rom">-se</td>
                                    <td>-se</td>
                                    <td>殺格</td>
                                    <td>〜は殺される</td>
                                </tr>
                                <tr>
                                    <td class="kaei-rom">-yo</td>
                                    <td>-yo</td>
                                    <td>与格</td>
                                    <td>〜は与えられる</td>
                                </tr>
                                <tr>
                                    <td class="kaei-rom">-ten</td>
                                    <td>-ten</td>
                                    <td>奪格</td>
                                    <td>〜は奪われる</td>
                                </tr>
                            </tbody>
                        </table>
                    </p>
                    <p>
                        なお、カタパイ語の生格を一般的な属格的な「〜の」の意味には使わない。
                        名詞の性質を表現する意味での「～の」は形容詞を用いる。
                        また、所有の意味の「～の」は所有代接辞を用いる。
                    </p>
                    <h4>2.3.1 生格・殺格の基本イメージ</h4>
                    <p>
                        生格と殺格は、対象存在の有無、あるいは対象の生成と消滅に関する双対概念である。
                    </p>
                    <p>
                        動詞で表される行為により発生する、あるいは存在する対象は<b>生格</b> <span class="kaei-rom">-nin</span> (-nin)で表す。
                        対称的に、動詞で表される行為により消滅する、あるいは存在しない対象は<b>殺格</b> <span class="kaei-rom">-se</span> (-se)で表す。
                    </p>
                    <img src="../pic/gennec.png" alt="gennec">
                    <h4>2.3.2 与格・奪格の基本イメージ</h4>
                    <p>
                        与格と奪格は、何らかの要素を受け渡す対象についての双対概念である。
                    </p>
                    <p>
                        何らかの要素を受け取る対象は<b>与格</b> <span class="kaei-rom">-yo</span> (-yo)で表現する。
                        一方で、何らかの要素を放出する、または奪われる対象は<b>奪格</b> <span class="kaei-rom">-ten</span> (-ten)で表現する。
                    </p>
                    <p>
                        与格対象・奪格対象間でやり取りされる「要素」自体は、状況に応じて生格、殺格、または題目としての名詞が用いられる。
                    </p>
                    <img src="../pic/databl.png" alt="databl">
                    <h4>2.3.3 生格用法</h4>
                    <p>
                        <ul>
                            <li>主体生格</li>
                            <li>生成生格</li>
                        </ul>
                    </p>
                    <h4>2.3.4 殺格用法</h4>
                    <p>
                        <ul>
                            <li>停止殺格</li>
                            <li>消失殺格</li>
                            <li>変化殺格</li>
                            <li>廃棄殺格</li>
                        </ul>
                    </p>
                    <h4>2.3.5 与格用法</h4>
                    <p>
                        <ul>
                            <li>供与与格</li>
                            <li>方向与格</li>
                        </ul>
                    </p>
                    <h4>2.3.6 奪格用法</h4>
                    <p>
                        <ul>
                            <li>方向奪格</li>
                            <li>分離奪格</li>
                        </ul>
                    </p>
                    <h4>2.3.7 格抱合</h4>
                    <p>
                        格抱合(case incorporation)により格含みの意味を包含した可換詞を作ることができる。
                    </p>
                    <p>
                        <table class="pure-table pure-table-horizontal">
                            <thead>
                                <tr>
                                    <th>格抱合接辞</th>
                                    <th></th>
                                    <th>格</th>
                                    <th>大まかな意味</th>
                                </tr>
                            </thead>
                            <tbody>
                                <tr>
                                    <td class="kaei-rom">-niy</td>
                                    <td>-niy</td>
                                    <td>生格</td>
                                    <td>「～により生じさせられる対象」</td>
                                </tr>
                                <tr>
                                    <td class="kaei-rom">-sey</td>
                                    <td>-sey</td>
                                    <td>殺格</td>
                                    <td>「～により消滅させられる対象」</td>
                                </tr>
                                <tr>
                                    <td class="kaei-rom">-yoy</td>
                                    <td>-yoy</td>
                                    <td>与格</td>
                                    <td>「～により何かを与えられる対象」</td>
                                </tr>
                                <tr>
                                    <td class="kaei-rom">-tey</td>
                                    <td>-tey</td>
                                    <td>奪格</td>
                                    <td>「～により何かを奪われる対象」</td>
                                </tr>
                            </tbody>
                        </table>
                    </p>
                    <p>
                        辞書形に格抱合接辞をつけて作る。例えば、<span class="kaei-rom">cigi-</span>(cigi-)「書く（こと）」に与格抱合接辞 <span class="kaei-rom">-yoy</span>(-yoy)を抱合させて新たな語幹 <span class="kaei-rom">cigiyoy-</span>(cigiyoy-)「内容を書き下す先の媒体（＝紙など）」を構成する。
                    </p>
                    <p>
                        格抱合で新たに生まれた語幹は、<b>VII型可換詞</b>として振る舞う。
                    </p>
                    <h3>2.4 接辞</h3>
                    カタパイ語では、可換詞に接辞を接続させることで、語義を派生させることができる。
                    <h4>2.4.1 一般接辞</h4>
                    <p>
                        カタパイ語における一般接辞は接頭辞で、可換詞の前に付けて特定の意味を表すことができる。
                        例えば、接頭辞 <span class="kaei-rom">ri-</span> (ri-)「～の人」は、氏族、国家、場所、形容詞的な語彙（あるいは語義を形容詞的に解釈して）に接続する。
                        <ul class="example">
                            <li><span class="kaei-rom">ripwuce</span> (ripwuce)<br>「愚か者」</li>
                        </ul>
                    </p>
                    <h4>2.4.2 所有接辞</h4>
                    <p>
                        所有接辞を語根の語尾に付属させることで所有関係を表すことができる。
                    </p>
                    <p>
                        所有接辞は全8つあり、
                        1人称単数 <span class="kaei-rom">-hu</span> (-hu)「私の～」、
                        2人称単数 <span class="kaei-rom">-mwu</span> (-mwu)「あなたの～」、
                        3人称単数 <span class="kaei-rom">-nya</span> (-nya)「彼/彼女/それの～」、
                        1人称複数包含 <span class="kaei-rom">-ca</span> (-ca)「（あなたと）私たちの～」、
                        1人称複数除外 <span class="kaei-rom">-kayi</span> (-kayi)「私たちの～」、
                        2人称複数 <span class="kaei-rom">-kamwu</span> (-kamwu)「あなたたちの～」、
                        3人称複数 <span class="kaei-rom">-ira</span> (-ira)「彼ら/彼女ら/それらの～」、
                        と、一般の語根の所有や所有者を明示しない
                        4人称 <span class="kaei-rom">-ni</span> (-ni)「何かの～」
                        がある。
                    </p>
                    <p>
                        <table class="pure-table pure-table-horizontal">
                            <thead>
                                <tr>
                                    <th>所有接辞</th>
                                    <th></th>
                                    <th>人称</th>
                                </tr>
                            </thead>
                            <tbody>
                                <tr>
                                    <td class="kaei-rom">-hu</td>
                                    <td>-hu</td>
                                    <td>1sg</td>
                                </tr>
                                <tr>
                                    <td class="kaei-rom">-mwu</td>
                                    <td>-mwu</td>
                                    <td>2sg</td>
                                </tr>
                                <tr>
                                    <td class="kaei-rom">-nya</td>
                                    <td>-nya</td>
                                    <td>3sg</td>
                                </tr>
                                <tr>
                                    <td class="kaei-rom">-ca</td>
                                    <td>-ca</td>
                                    <td>1pl incl</td>
                                </tr>
                                <tr>
                                    <td class="kaei-rom">-kayi</td>
                                    <td>-kayi</td>
                                    <td>1pl excl</td>
                                </tr>
                                <tr>
                                    <td class="kaei-rom">-kamwu</td>
                                    <td>-kamwu</td>
                                    <td>2pl</td>
                                </tr>
                                <tr>
                                    <td class="kaei-rom">-ira</td>
                                    <td>-ira</td>
                                    <td>3pl</td>
                                </tr>
                                <tr>
                                    <td class="kaei-rom">-ni</td>
                                    <td>-ni</td>
                                    <td>4g</td>
                                </tr>
                            </tbody>
                        </table>
                        <br>
                        4人称以外では所有接辞の直後に格接辞や品詞語尾を付す。4人称所有の場合は後続の名詞に付す。
                    </p>
                    <h3>2.5 代可換詞</h3>
                    <p>
                        代可換詞は可換詞の代わりに用いられる単語であり、<b>人称代可換詞</b>、<b>指示代可換詞</b>、<b>不定代可換詞</b>がある。
                        文法的な振る舞いは一般の可換詞と同じ（つまり、名詞・動詞・形容詞・副詞になりうる）。
                    </p>
                    <h4>2.5.1 人称代可換詞</h4>
                    <p>
                        話し手を指す一人称、受け手を指す二人称、それ以外の人、物を指す三人称を区別する。
                        また、単数と複数を区別する。
                    </p>
                    <p>
                        <table class="pure-table pure-table-horizontal">
                            <thead>
                                <tr>
                                    <th>人称代名詞</th>
                                    <th></th>
                                    <th>人称</th>
                                </tr>
                            </thead>
                            <tbody>
                                <tr>
                                    <td class="kaei-rom">ga</td>
                                    <td>ga</td>
                                    <td>1sg</td>
                                </tr>
                                <tr>
                                    <td class="kaei-rom">ko</td>
                                    <td>ko</td>
                                    <td>2sg</td>
                                </tr>
                                <tr>
                                    <td class="kaei-rom">ia</td>
                                    <td>ia</td>
                                    <td>3sg</td>
                                </tr>
                                <tr>
                                    <td class="kaei-rom">kita</td>
                                    <td>kita</td>
                                    <td>1pl incl</td>
                                </tr>
                                <tr>
                                    <td class="kaei-rom">kamami</td>
                                    <td>kamami</td>
                                    <td>1pl excl</td>
                                </tr>
                                <tr>
                                    <td class="kaei-rom">kamwu</td>
                                    <td>kamwu</td>
                                    <td>2pl</td>
                                </tr>
                                <tr>
                                    <td class="kaei-rom">i</td>
                                    <td>i</td>
                                    <td>3pl</td>
                                </tr>
                            </tbody>
                        </table>
                    </p>
                    <h4>2.5.2 指示代可換詞</h4>
                    <p>カタパイ語には、<b>近称</b>・<b>中称</b>・<b>遠称</b>・<b>定称</b>の4つの<b>指示代可換詞</b>がある。</p>
                    <p>
                        <table class="pure-table pure-table-horizontal">
                            <thead>
                                <tr>
                                    <th>指示代名詞</th>
                                    <th></th>
                                    <th></th>
                                    <th>備考</th>
                                </tr>
                            </thead>
                            <tbody>
                                <tr>
                                    <td class="kaei-rom">ee</td>
                                    <td>ee</td>
                                    <td>これ（近称）</td>
                                    <td>話者の近く</td>
                                </tr>
                                <tr>
                                    <td class="kaei-rom">ena</td>
                                    <td>ena</td>
                                    <td>それ（中称）</td>
                                    <td>相手の近く</td>
                                </tr>
                                <tr>
                                    <td class="kaei-rom">are</td>
                                    <td>are</td>
                                    <td>あれ（遠称）</td>
                                    <td>話者＆相手から離れている</td>
                                </tr>
                                <tr>
                                    <td class="kaei-rom">oo</td>
                                    <td>oo</td>
                                    <td>例のアレ（定称）</td>
                                    <td>ここに存在しないか、過去のもの</td>
                                </tr>
                            </tbody>
                        </table>
                    </p>
                    <h4>2.5.3 不定代可換詞</h4>
                    <p>
                        <b>不定代可換詞 <span class="kaei-rom">hin</span></b> (hin)を用いて、具体的な内容を伴わない「何か」の意味を表現できる。
                        <ul class="example">
                            <li>
                                <span class="kaei-rom">hinna hinyo.</span><br>
                                hinna hinyo.<br>
                                「なんかに対してなんかしらする」
                            </li>
                        </ul>
                    </p>
                    <h3>2.6 接続詞</h3>
                    <p>
                        接続詞は、文と文、節と節、語と語を繋ぐ。
                        順接は<span class="kaei-rom">ma</span> (ma)、逆接は<span class="kaei-rom">gae</span> (gae)を用いる。
                        <ul class="example">
                            <li><span class="kaei-rom">xake ma siwo</span> (xake ma siwo)<br>「上と下」</li>
                        </ul>
                    </p>
                    <p>
                        ro は A ro B で「BのようにA」の意味。
                    </p>
                    <h3>2.7 心態詞</h3>
                    <p>
                        <b>心態詞</b>は、祈祷・要請・指令・希望・勧誘といった、聞き手に対する意図を表す。常に文頭、動詞より前に置かれる。
                    </p>
                    <p>
                        <table class="pure-table pure-table-horizontal">
                            <tbody>
                                <tr>
                                    <th></th>
                                    <th></th>
                                    <th>敬体命令</th>
                                    <th>敬体禁止</th>
                                    <th>常体命令</th>
                                    <th>常体禁止</th>
                                    <th>蔑体命令</th>
                                    <th>蔑体禁止</th>
                                </tr>
                                <tr>
                                    <th></th>
                                    <th></th>
                                    <td><span class="kaei-rom">-te</span> -te</td>
                                    <td><span class="kaei-rom">-ta</span> -ta</td>
                                    <td><span class="kaei-rom">-re</span> -re</td>
                                    <td><span class="kaei-rom">-ra</span> -ra</td>
                                    <td><span class="kaei-rom">-ne</span> -ne</td>
                                    <td><span class="kaei-rom">-na</span> -na</td>
                                </tr>
                                <tr>
                                    <th>祈祷</th>
                                    <td><span class="kaei-rom">maya-</span> maya-</td>
                                    <td><span class="kaei-rom">mayate</span> mayate</td>
                                    <td><span class="kaei-rom">mayata</span> mayata</td>
                                    <td><span class="kaei-rom">mayare</span> mayare</td>
                                    <td><span class="kaei-rom">mayara</span> mayara</td>
                                    <td><span class="kaei-rom">mayane</span> mayane</td>
                                    <td><span class="kaei-rom">mayana</span> mayana</td>
                                </tr>
                                <tr>
                                    <th>要請</th>
                                    <td><span class="kaei-rom">yasu-</span> yasu-</td>
                                    <td><span class="kaei-rom">yasute</span> yasute</td>
                                    <td><span class="kaei-rom">yasuta</span> yasuta</td>
                                    <td><span class="kaei-rom">yasure</span> yasure</td>
                                    <td><span class="kaei-rom">yasura</span> yasura</td>
                                    <td><span class="kaei-rom">yasune</span> yasune</td>
                                    <td><span class="kaei-rom">yasuna</span> yasuna</td>
                                </tr>
                                <tr>
                                    <th>指令</th>
                                    <td><span class="kaei-rom">ane-</span> ane-</td>
                                    <td><span class="kaei-rom">anete</span> anete</td>
                                    <td><span class="kaei-rom">aneta</span> aneta</td>
                                    <td><span class="kaei-rom">anere</span> anere</td>
                                    <td><span class="kaei-rom">anera</span> anera</td>
                                    <td><span class="kaei-rom">anene</span> anene</td>
                                    <td><span class="kaei-rom">anena</span> anena</td>
                                </tr>
                                <tr>
                                    <th>希望</th>
                                    <td><span class="kaei-rom">wufu-</span> wufu-</td>
                                    <td><span class="kaei-rom">wufute</span> wufute</td>
                                    <td><span class="kaei-rom">wufuta</span> wufuta</td>
                                    <td><span class="kaei-rom">wufure</span> wufure</td>
                                    <td><span class="kaei-rom">wufura</span> wufura</td>
                                    <td><span class="kaei-rom">wufune</span> wufune</td>
                                    <td><span class="kaei-rom">wufuna</span> wufuna</td>
                                </tr>
                                <tr>
                                    <th>勧誘</th>
                                    <td><span class="kaei-rom">fanau-</span> fanau-</td>
                                    <td><span class="kaei-rom">fanaute</span> fanaute</td>
                                    <td><span class="kaei-rom">fanauta</span> fanauta</td>
                                    <td><span class="kaei-rom">fanaure</span> fanaure</td>
                                    <td><span class="kaei-rom">fanaura</span> fanaura</td>
                                    <td><span class="kaei-rom">fanaune</span> fanaune</td>
                                    <td><span class="kaei-rom">fanauna</span> fanauna</td>
                                </tr>
                                <tr>
                                    <th>許容</th>
                                    <td><span class="kaei-rom">furu-</span> furu-</td>
                                    <td><span class="kaei-rom">furute</span> furute</td>
                                    <td><span class="kaei-rom">furuta</span> furuta</td>
                                    <td><span class="kaei-rom">furure</span> furure</td>
                                    <td><span class="kaei-rom">furura</span> furura</td>
                                    <td><span class="kaei-rom">furune</span> furune</td>
                                    <td><span class="kaei-rom">furuna</span> furuna</td>
                                </tr>
                            </tbody>
                        </table>
                    </p>
                    <h3>2.8 動詞の相</h3>
                    <p>
                        瞬間相・習慣相・継続相・継続習慣相の4つがある。
                    </p>
                    <p>
                        <table class="pure-table pure-table-horizontal">
                            <thead>
                                <th>相</th>
                                <th>形態</th>
                                <th></th>
                                <th>解説</th>
                            </thead>
                            <tbody>
                                <tr>
                                    <td>瞬間相</td>
                                    <td>（無変化）</td>
                                    <td><span class="kaei-rom">kilaa</span> kilaa</td>
                                    <td>「知る」</td>
                                </tr>
                                <tr>
                                    <td>習慣相</td>
                                    <td>頭1音節反復</td>
                                    <td><span class="kaei-rom">kikilaa</span> kikilaa</td>
                                    <td>「いつも知る」</td>
                                </tr>
                                <tr>
                                    <td>継続相</td>
                                    <td>頭2音節反復</td>
                                    <td><span class="kaei-rom">kilakilaa</span> kilakilaa</td>
                                    <td>「知っている」</td>
                                </tr>
                                <tr>
                                    <td>継続習慣相</td>
                                    <td>頭1音節＋頭2音節反復</td>
                                    <td><span class="kaei-rom">kikilakilaa</span> kikilakilaa</td>
                                    <td>「いつも知っている」</td>
                                </tr>                                
                            </tbody>
                        </table>
                    </p>
                    <p>
                        大まかな意味としては、瞬間相は単発動作、習慣相は間を空けて反復する動作、瞬間相は一定時間ずっと行う動作。
                    </p>
                    <h3>2.9 動詞の態</h3>
                    <p>
                        能動態、使役態、自発態、使役自発態の4つがある。
                    </p>
                    <p>
                        <table class="pure-table pure-table-horizontal">
                            <thead>
                                <th>態</th>
                                <th>形態</th>
                                <th></th>
                                <th>解説</th>
                            </thead>
                            <tbody>
                                <tr>
                                    <td>能動態</td>
                                    <td>R-la</td>
                                    <td><span class="kaei-rom">kilaa</span> kilaa</td>
                                    <td>「知る」</td>
                                </tr>
                                <tr>
                                    <td>使役態</td>
                                    <td>ha-R-la</td>
                                    <td><span class="kaei-rom">hakilaa</span> hakilaa</td>
                                    <td>「知らせる」</td>
                                </tr>
                                <tr>
                                    <td>自発態</td>
                                    <td>R-la-ki</td>
                                    <td><span class="kaei-rom">kilaaki</span> kilaaki</td>
                                    <td>「知られる」</td>
                                </tr>
                                <tr>
                                    <td>使役自発態</td>
                                    <td>ha-R-la-ki</td>
                                    <td><span class="kaei-rom">hakilaaki</span> hakilaaki</td>
                                    <td>「知らせらせる」</td>
                                </tr>
                            </tbody>
                        </table>
                    </p>
                    <p>
                        2.8節の動詞の相と併せて、使役自発態継続習慣相のような曲用も可能。
                        <ul class="example">
                            <li>
                                <span class="kaei-rom">hakikilakilaaki</span><br>
                                hakikilakilaaki<br>
                                「いつも知らさせられている」
                            </li>
                        </ul>
                    </p>
                    <h3>2.10 数体系</h3>
                    <p>
                        カタパイ語の数は十進法で表現される。
                    </p>
                    <p>
                        <table class="pure-table pure-table-horizontal">
                            <thead>
                                <th>数字</th>
                                <th>カタパイ語名</th>
                                <th></th>
                                <th>解説</th>
                            </thead>
                            <tbody>
                                <tr>
                                    <td><span class="kaei-rom">0</span></td>
                                    <td><span class="kaei-rom">aapwa</span></td>
                                    <td>aapwa</td>
                                    <td>零、0</td>
                                </tr>
                                <tr>
                                    <td><span class="kaei-rom">1</span></td>
                                    <td><span class="kaei-rom">te</span></td>
                                    <td>te</td>
                                    <td>一、1</td>
                                </tr>
                                <tr>
                                    <td><span class="kaei-rom">2</span></td>
                                    <td><span class="kaei-rom">rua</span></td>
                                    <td>rua</td>
                                    <td>二、2</td>
                                </tr>
                                <tr>
                                    <td><span class="kaei-rom">3</span></td>
                                    <td><span class="kaei-rom">telu</span></td>
                                    <td>telu</td>
                                    <td>三、3</td>
                                </tr>
                                <tr>
                                    <td><span class="kaei-rom">4</span></td>
                                    <td><span class="kaei-rom">fagi</span></td>
                                    <td>fagi</td>
                                    <td>四、4</td>
                                </tr>
                                <tr>
                                    <td><span class="kaei-rom">5</span></td>
                                    <td><span class="kaei-rom">lima</span></td>
                                    <td>lima</td>
                                    <td>五、5</td>
                                </tr>
                                <tr>
                                    <td><span class="kaei-rom">6</span></td>
                                    <td><span class="kaei-rom">wono</span></td>
                                    <td>wono</td>
                                    <td>六、6</td>
                                </tr>
                                <tr>
                                    <td><span class="kaei-rom">7</span></td>
                                    <td><span class="kaei-rom">fitu</span></td>
                                    <td>fitu</td>
                                    <td>七、7</td>
                                </tr>
                                <tr>
                                    <td><span class="kaei-rom">8</span></td>
                                    <td><span class="kaei-rom">walu</span></td>
                                    <td>walu</td>
                                    <td>八、8</td>
                                </tr>
                                <tr>
                                    <td><span class="kaei-rom">9</span></td>
                                    <td><span class="kaei-rom">xiwa</span></td>
                                    <td>xiwa</td>
                                    <td>九、9</td>
                                </tr>
                                <tr>
                                    <td><span class="kaei-rom">10</span></td>
                                    <td><span class="kaei-rom">gawulu</span></td>
                                    <td>gawulu</td>
                                    <td>十、10</td>
                                </tr>
                                <tr>
                                    <td><span class="kaei-rom">100</span></td>
                                    <td><span class="kaei-rom">pwukiwa</span></td>
                                    <td>pwukiwa</td>
                                    <td>百、100</td>
                                </tr>
                                <tr>
                                    <td><span class="kaei-rom">1000</span></td>
                                    <td><span class="kaei-rom">garatu</span></td>
                                    <td>garatu</td>
                                    <td>千、1000</td>
                                </tr>
                            </tbody>
                        </table>
                    </p>
                    <p>
                        文法的には可換詞の扱いで、2桁以上の数は数量限定複合・並列複合（2.10で後述）による複合語扱いとなる。
                        音声表記する場合は、分かりやすさの為に桁ごとにハイフンを挿入できる（なくてもよい）。<br>
                        <ul class="example">
                            <li>
                                <span class="kaei-rom">tegaratu-ruapwukiwa-telugawulu-fagi</span><br>
                                tegaratu-ruapwukiwa-telugawulu-fagi<br>
                                「1234 (<span class="kaei-rom">1234</span>)」
                            </li>
                        </ul>
                        つまり、文字通りには「一つの千と二つの百と三つの十と四」と解釈できる。
                    </p>
                    <h4>2.10.1 分数</h4>
                    <p>
                        カタパイ語では、0より大きく1未満の数量を表すには分数を用いる。小数は使われない。<br>
                        分数は<b>分子-<span class="kaei-rom">ni</span>(ni)-分母</b>で表す。文法的には所有複合（2.10で後述）扱い。
                        <ul class="example">
                            <li>
                                <span class="kaei-rom">telunifagi</span><br>
                                telunifagi<br>
                                「4分の3」
                            </li>
                        </ul>
                        数字表記をする場合は、分母と分子を<span class="kaei-rom">.</span>で区切る。また、合成語を形成する場合は<span class="kaei-rom">-</span>で繋ぐ。
                        <ul class="example">
                            <li>
                                <span class="kaei-rom">1.2-tano</span><br>
                                teniruatano<br>
                                「大地の半分」
                            </li>
                        </ul>
                    </p>

                    <h3>2.11 複合語</h3>
                    <p>
                        並列・格限定・数量限定・所有。格限定・数量限定は前置修飾的に複合語を形成する。
                    </p>
                    <p>
                        <table class="pure-table pure-table-horizontal">
                            <thead>
                                <th></th>
                                <th>解説</th>
                                <th>例</th>
                            </thead>
                            <tbody>
                                <tr>
                                    <td>並列</td>
                                    <td>等位関係や対立関係にある2つを並べて表す。</td>
                                    <td><span class="kaei-rom">lelepwusa</span> (lelepwusa)<br>「良し悪し」</td>
                                </tr>
                                <tr>
                                    <td>格限定</td>
                                    <td>後半に対して前半が格の関係にあることを表す。</td>
                                    <td><span class="kaei-rom">pwonnukila</span> (pwonnukila)<br>「全知」</td>
                                </tr>
                                <tr>
                                    <td>数量限定</td>
                                    <td>前半が後半の数量を表す。</td>
                                    <td><span class="kaei-rom">telumauri</span> (telumauri)<br>「3つの命」</td>
                                </tr>
                                <tr>
                                    <td>所有</td>
                                    <td>後半が前半を所有することを表す。</td>
                                    <td><span class="kaei-rom">waeniaramata</span> (waeniaramata)<br>「人の足」</td>
                                </tr>
                            </tbody>
                        </table>
                    </p>
                    <h4>2.11.1 並列複合語</h4>
                    <p>
                        2単語をそのまま並べる。
                    </p>
                    <h4>2.11.2 格限定複合語</h4>
                    <p>
                        格の関係にある2単語を、<b>格限定接辞</b>を挟んで並べる。
                    </p>
                    <p>
                        <table class="pure-table pure-table-horizontal">
                            <thead>
                                <tr>
                                    <th>格限定接辞</th>
                                    <th></th>
                                    <th>格</th>
                                </tr>
                            </thead>
                            <tbody>
                                <tr>
                                    <td class="kaei-rom">-nu-</td>
                                    <td>-nu-</td>
                                    <td>生格</td>
                                </tr>
                                <tr>
                                    <td class="kaei-rom">-su-</td>
                                    <td>-su-</td>
                                    <td>殺格</td>
                                </tr>
                                <tr>
                                    <td class="kaei-rom">-yu-</td>
                                    <td>-yu-</td>
                                    <td>与格</td>
                                </tr>
                                <tr>
                                    <td class="kaei-rom">-tu-</td>
                                    <td>-tu-</td>
                                    <td>奪格</td>
                                </tr>
                            </tbody>
                        </table>
                    </p>
                    <p>
                        つまり、<span class="kaei-rom">pwonnukila</span> (pwonnukila)「全知」を動詞述語文に直すと、
                        <span class="kaei-rom">kilaa pwonnin</span> (kilaa pwonnin)「全てを知る」ということを表している。
                    </p>
                    <h4>2.11.3 数量限定複合語</h4>
                    <p>
                        何らかの単語に、数を表す単語を前置させる。
                    </p>
                    <h4>2.11.4 所有複合語</h4>
                    <p>
                        被所有者、所有者の2単語の間に<b>所有接辞</b><span class="kaei-rom">-ni-</span>(-ni-)を挟む。
                        単純な所有関係だけでなく、分数表現（2.9.1節）や可能の表現にも使われる。
                        <ul class="example">
                            <li>
                                <span class="kaei-rom">konanikagia</span><br>
                                konanikagia (&lt; kona-ni-kagi-a)<br>
                                「食べることができる」
                            </li>
                        </ul>
                    </p>
                    <br>
                    <h2>3. 統語論</h2>
                    <h3>3.1 基本語順</h3>
                    <p>
                        類型論的には<b>VSO-NA語順</b>（動詞・主語・目的語/被修飾語・修飾語）もしくは<b>VOS-NA語順</b>（動詞・目的語・主語/被修飾語・修飾語）が支配的である。
                        ただしカタパイ語では主語や目的語を規定しておらず、生殺与奪格の範疇で語順が定まるため、主語・目的語の語順は一定ではないともいえる。
                        また、文全体において名詞の呼応用法を用いて<b>題述構造</b>（題目・述部）をとることがある。
                    </p>
                    <h3>3.2 無述語文</h3>
                    <p>
                        本の題名など、述語が存在しない文を<b>無述語文</b>と呼ぶ。
                        このとき主名詞には名詞形を用いる。
                        <ul class="example">
                            <li>
                                <span class="kaei-rom">riliatarii peyatae</span><br>
                                riliatarii peyatae<br>
                                「灰かぶり（シンデレラ）」 （灰娘 &lt; 独：Aschenputtel）
                            </li>
                        </ul>
                    </p>
                    <h3>3.3 名詞述語文</h3>
                    <p>
                        述語が名詞句で構成される文を<b>名詞述語文</b>と呼ぶ。この時の基本語順は「題目名詞―述部名詞」となる（「AはBである」は「A B」）。
                        このとき、題目名詞と述部名詞の両方に名詞形を用いる。
                        <ul class="example">
                            <li>
                                <span class="kaei-rom">gai katuuli.</span><br>
                                gai katuuli.<br>
                                「吾輩は猫である」
                            </li>
                        </ul>
                    </p>
                    <h3>3.4 動詞述語文</h3>
                    <p>
                        述語が動詞句で構成される文を<b>動詞述語文</b>と呼ぶ。
                        この時の基本語順は「動詞―生格―殺格―与格―奪格」となるが、名詞句の語順は自由に入れ替えてよい。
                    </p>
                    <h3>3.5 接続詞の用法</h3>
                    <p>
                        接続詞 <span class="kaei-rom">ma</span> (ma)は一部の副詞と組み合わせて特殊な意味合いを持つことがある。
                        <ul class="example">
                            <li>
                                A<span class="kaei-rom">, ma</span> B <span class="kaei-rom">pwalu</span> ~ (A, ma B pwalu ~)<br>
                                「A、なぜなら（～を）Bするから」
                            </li>
                        </ul>
                        <ul class="example">
                            <li>
                                A <span class="kaei-rom">ma</span> B <span class="kaei-rom">pwalalu</span> (A ma B pwalalu)<br>
                                「AもBも」
                            </li>
                        </ul>
                    </p>
                    <h3>3.6 関係節</h3>
                    <p>
                        関係節は、順接の接続詞 ma と近称指示代可換詞 ee を用いて表現する。
                        eeは関係節内の文法的役割にしたがって活用される。
                        基本的に直前の語彙を修飾するので、適宜主節の語順は入れ替える。
                        直前の単語ではなく、前回 ee で参照した同じ単語を修飾したい場合は遠称指示代可換詞 are を用いる。
                    </p>
                    <h3>3.7 形容詞・副詞による修飾</h3>
                    <p>
                        原則、後置修飾であり、
                        <ul>
                            <li>形容詞は名詞（名詞句）を修飾する。</li>
                            <li>副詞は動詞、形容詞、副詞を修飾する。</li>
                        </ul>
                        ただし、pwalaluのみ例外として接続詞maを修飾しうる。
                    </p>
                    <img src="../pic/modification.png" alt="modification" width="90%">
                    <p>
                        つまり、
                        <ul class="example">
                            A<span class="kaei-rom">-i</span> B<span class="kaei-rom">-e</span> C<span class="kaei-rom">-e</span> (A-i B-e C-e)
                        </ul>
                        は、C-eが"A-i B-e"全体を修飾し、「C-eな[B-eなA-i]」という意味になる。一方で、
                        <ul class="example">
                            A<span class="kaei-rom">-i</span> B<span class="kaei-rom">-e</span> C<span class="kaei-rom">-u</span> (A-i B-e C-u)
                        </ul>
                        では、C-uはB-eのみを修飾し、「[C-u的にB-e]なA-i」という意味になる。もし、BとCを並列でAに修飾させたいときには、
                        <ul class="example">
                            A<span class="kaei-rom">-i</span> B<span class="kaei-rom">-e ma</span> C<span class="kaei-rom">-e</span> (A-i B-e ma C-e)
                        </ul>
                        のように、接続詞<span class="kaei-rom">ma</span> (ma)を挿入することで、「B-eな、そしてC-eなA-i」という意味を表すことができる。
                    </p>
                    <br>
                    <h2>4. 語彙</h2>
                    <h3>4.1 辞書</h3>
                    <p>
                        <a href="https://frecafloros.github.io/katapayi_dict/">カタパイ語辞典</a>では、カタパイ語の各単語を検索、閲覧、花影文字の綴りを確認することができます。<br>
                        <a href="https://zpdic.ziphil.com/dictionary/371">こちら（外部サイト）</a>でも公開中。
                    </p>
                    <h3>4.2 外来語転写規則</h3>
                    <p>
                        外来語はカタパイ語の音素のみを用いて、綴りではなく発音に沿って転写される。文法的には可換詞扱い。
                    </p>
                    <h4>4.2.1 化学物質名</h4>
                    <p>
                        IUPACに従う。語末のeは削除する。原子、単体はラテン語からの転写とする。
                        <ul class="example">
                            <li>
                                <span class="kaei-rom">karponium</span><br>
                                karponium （&lt; 羅：carbonium）<br>
                                「炭素」
                            </li>
                        </ul>
                        <ul class="example">
                            <li>
                                <span class="kaei-rom">2,4,6-trinitrotoluen</span><br>
                                2,4,6-trinitrotoluen<br>
                                「2,4,6-トリニトロトルエン（TNT）」
                            </li>
                        </ul>
                    </p>
                    <h3>4.3 慣用表現</h3>
                    <p>
                        挨拶など、慣用表現の一覧。
                    </p>
                    <p>
                        mayare koi/kamwi: お疲れ様（カジュアルな言い方）<br>
                        mayate koi/kamwi: お疲れ様です（フォーマルな言い方）
                    </p>
                </div>
            </div>
        </div>

        <script src="../js/ui.js"></script>
        
    </body>
</html>